臺灣臺中地方法院刑事裁定             100年度訴字第1656號
公  訴  人  臺灣臺中地方法院檢察署檢察官
被      告  林宗儀
            葉建利
前二人共同
選任辯護人  陳夏毅律師
上列被告因毒品危害防制條例案件，經檢察官提起公訴，本院裁
定如下：
    主    文
林宗儀、葉建利自民國壹佰年玖月拾日起延長羈押貳月。
    理    由
一、被告林宗儀、葉建利等因違反毒品危害防制條例案件，經訊
    問後，本院認為被告等犯罪嫌疑重大，被告林宗儀所犯為最
    輕本刑無期徒刑或7 年以上有期徒刑之販賣第一、二級毒品
    罪；被告葉建利所為係犯最輕本刑無期徒刑之販賣第一級毒
    品罪，且證人等尚未經訊問，非予羈押及禁止接見、通信，
    顯難進行審判，應有羈押、禁止接見通信之必要，而於民國
    100 年6 月10日依刑事訴訟法第101 條第1 項第2 、3 款之
    規定予以執行羈押、禁止接見及通信在案。
二、按司法院議釋字第665 號解釋，並非直接宣告刑事訴訟法第
    101 條第1 項第3 款之規定違憲。至就刑事訴訟法第101 條
    第1 項第3 款規定之合憲解釋，究應如何限縮？由該號解釋
    之解釋理由書中明載：「刑事訴訟法第101 條第1 項第3 款
    規定之羈押，係因被告所犯為死刑、無期徒刑或最輕本刑為
    五年以上有期徒刑之罪者，其可預期判決之刑度既重，該被
    告為規避刑罰之執行而妨礙追訴、審判程序進行之可能性增
    加，國家刑罰權有難以實現之危險，該規定旨在確保訴訟程
    序順利進行，使國家刑罰權得以實現，以維持重大之社會秩
    序及增進重大之公共利益，其目的洵屬正當。又基於憲法保
    障人民身體自由之意旨，被告犯上開條款之罪嫌疑重大者，
    仍應有相當理由認為其有逃亡、湮滅、偽造、變造證據或勾
    串共犯或證人等之虞，法院斟酌命該被告具保、責付或限制
    住居等侵害較小之手段，均不足以確保追訴、審判或執行程
    序之順利進行，始符合該條款規定，非予羈押，顯難進行追
    訴、審判或執行之要件，此際羈押乃為維持刑事司法權有效
    行使之最後必要手段，於此範圍內，尚未逾越憲法第23條規
    定之比例原則，符合本院釋字第392 號、第653 號、第654
    號解釋意旨，與憲法第8 條保障人民身體自由及第16條保障
    人民訴訟權之意旨，尚無違背。」等語可知，上開司法院解
    釋並非單純宣告刑事訴訟法第101 條第1 項第3 款之重罪羈
    押原因係屬違憲，而係要求附加考量被告除犯重罪外，是否
    有「相當理由」認為其有逃亡、湮滅、偽造、變造證據或勾
    串共犯或證人等之虞。而所謂之「相當理由」，係指重罪羈
    押之發動，被告如何併存有逃亡或滅證之虞，於判斷具體個
    案之情況，應有「合理之依據」，不得出以揣測；與第1 、
    2 款之所定，僅止程度判斷上之差異（說服法院之程度），
    並非本質有何不同，而在整體評價上，針對所有不利於被告
    之情狀，舉凡得以任何方式之調查，本乎刑事科學之經驗為
    綜合判斷，而足以使具有一般社會通念之人多數認為具有相
    當高蓋然性之可信度者即可。其門檻固毋須達於足認確已存
    在之程度，但仍應高於「合理之懷疑」。倘該等情狀事實已
    被評價為達到第1 款或第2 款羈押原因之門檻，除已滿足第
    3 款重罪羈押之限縮條件，並為羈押原因之競合。風聞傳說
    固無足論；傳聞證據或傳聞供述，被告之品格證據與其所有
    之個人關係，其來有自之情資線報，甚至經查證有其可靠性
    之匿名檢舉以及其他可得之訊息資料，則均可供為判斷審酌
    是否具有相當理由之依據（最高法院98年度台抗字第691 號
    裁定意旨參照）。況依法條之體系解釋，該等附加考量與單
    純考量同條第1 項第1 款、第2 款之羈押原因仍有程度之不
    同應予區別，否則不啻等同於廢除同條第1 項第3 款之羈押
    原因。基此，伴同重罪羈押予以考量之逃亡之虞，與單純成
    為羈押原因之逃亡之虞其強度應有差異，亦即伴同重罪羈押
    考量之逃亡之虞其理由強度可能未必足夠成為單獨之羈押原
    因，然得以與重罪羈押之羈押原因互佐。
三、查被告等經本院審理後，認定被告林宗儀犯販賣第一、二級
    毒品等罪、被告葉建利犯販賣第一級毒品罪，已於100 年8
    月4 日分別判處被告林宗儀應執行有期徒刑15年6 月、被告
    葉建利應執行有期徒刑12年6 月在案（本院已於100 年7 月
    14日解除對被告等人禁止接見通信之限制）。被告林宗儀、
    葉建利均係經警方逮捕到案，復衡以重罪之刑事制裁較為嚴
    厲，逃亡之誘因隨之增加，亦乃趨吉避凶、脫免刑責、不甘
    受罰之基本人性，依客觀、正常之社會通念，實足認被告已
    有逃亡之相當或然率存在（最高法院98年度台抗字第690 號
    、第703 號裁定要旨參照），自不得認其全無逃亡之蓋然率
    存在。本案判決後，被告林宗儀、葉建利提起上訴中，被告
    等人有無羈押之必要，法院自得就具體個案情節予以斟酌決
    定，如就客觀情事觀察，法院羈押裁定之目的與手段間衡量
    ，並無明顯違反比例原則情形，即無違法或不當可言，衡諸
    被告等人所犯販賣毒品犯行，行為對社會治安危害不可謂不
    重，是依渠等犯罪情節，自手段及目的加以審查，為確保日
    後審理程序順利進行，羈押被告亦未違反比例原則。從而，
    上開羈押理由均仍存在，復有羈押之必要，亦不能因具保而
    使之消滅，應自100 年9 月10日起延長羈押2 月，除於100
    年9 月1 日訊問時，當庭對被告宣示如主文所示之裁定意旨
    外，爰依刑事訴訟法第108 條第1 項、第2 項裁定如主文。
中    華    民    國   100    年    9     月    1     日
            刑事第十庭  審判長  法  官  張恩賜
                                法  官  廖慧如
                                法  官  楊萬益
上正本證明與原本無異
如不服本裁定應於送達後五日內向本院提出抗告狀
                                書記官  譚系媛
中    華    民    國   100    年    9     月    1     日